臺灣臺北地方法院民事裁定　　　　　　　100年度聲字第725號
異　議　人　胡明敏
相　對　人　駐胡志明市臺北經濟文化辦事處
法定代理人　楊司恭
訴訟代理人　賴銘琪
上列異議人對於相對人駐胡志明市臺北經濟文化辦事處否准其驗
證之申請，聲明異議，本院裁定如下：
    主  文
異議駁回。
    理  由
一按駐外領務人員，得依法令授權，於駐在地辦理公證事務，公
  證法第150 條第1 項定有明文。次按請求辦理之公證事務有請
  求之內容違反中華民國法令或為無效之法律行為及請求目的或
  文書內容顯然不法、不當或不符中華民國利益者，領務人員應
  拒絕之；請求人或利害關係人認領務人員辦理公證事務有違法
  或不當者，得以書面提出異議。領務人員認異議有理由時，應
  於3 日內為適當之處置；如認異議為無理由時，應附具意見書
  ，於3 日內報請駐外館處館長核定；館長應於5 日內核定或轉
  報外交部核定，並副知異議人。駐外館處館長或外交部認異議
  為有理由時，應以書面命領務人員另為適當之處置；如認為無
  理由時，應由領務人員附具意見書，陳請外交部轉送外交部所
  在地之地方法院裁定之，駐外領務人員辦理公證事務辦法第7
  條第1 項第4 款、第6 款及第8條 分別定有明文。又領務人員
  於面談時認定有假結婚之疑慮時，得視具體個案情狀，本於職
  權適用上開辦法及公證法第15條、第70條、公證法施行細則施
  第51條等相關規定認定之，司法院秘臺廳民三字第0980024575
  號函釋可資參照。
二異議意旨略以：異議人與越南籍人士高庭維（CAO DINH DUY）
  於民國99年11月間於越南結婚，有公開儀式及2 位以上證人，
  並向越南政府註冊結婚領有結婚證書，具備結婚之要件。異議
  人在臺經營美甲彩繪之商舖，無法在越南久居，由配偶高庭維
  在越等待簽證來臺團聚，並無虛偽結婚之事等語。
三相對人則以：異議人與越南籍男子高庭維（CAO DINHDUY ）申
  請越南結婚證書驗證，相對人為探求異議人與高庭維結婚真意
  ，於100 年3 月7 日安排二人進行面談。面談過程中，二人對
  重要交往事實說明（例如：渠等認識過程、和共同朋友阿鶯關
  係及異議人前婚姻離婚原因等）多有歧異。查高庭維前以CAO
  ANH VUONG 為名入臺擔任藍領外勞，後因逃逸遭內政部入出國
  及移民署（下稱移民署）管制入境，管制效期至107 年5 月7
  日。詎竟於99年9 月17日更改姓名，赴相對人處驗證單身證明
  時謊稱未曾赴臺，動機可疑。相對人認定渠等企圖假結婚規避
  我國對於外勞來臺工作之相對規範，異議人請求驗證結婚證書
  之目的，顯然有不法、不當或不符我國利益之情形。第查，異
  議人原為越籍人士，取得我國國籍後，嗣於98年間離婚。異議
  人稱前夫孫志賢天天喝酒，賺的錢都去買酒喝，離婚後未再聯
  繫，不知去向云云。相對人為查驗本案，遂函請移民署專勤事
  務第一大隊新北市專勤隊協查，協查記錄顯示，孫志賢已於兩
  年前搬離，其戶籍卻仍與異議人設於同址，顯與常情悖離。又
  渠等介紹人許舜生係為相對人列註可疑職業仲介，婚姻真實性
  亦為可疑。相對人長久施行面談經驗，綜合前述訪查資料，認
  為有二度移民之嫌，結婚動機、婚姻真實性不純，有通謀虛偽
  結婚之疑慮。依民法第87條第1 項及駐外領務人員辦理公證事
  務辦法第7 條第1 項第4 款及第6 款之規定，異議人與高庭維
  間之結婚意思既因屬通謀虛偽而無效，則相對人就該無效之結
  婚行為，拒絕為異議人驗證結婚證書，實屬有據。是相對人依
  上開規定，以100 年8 月12日以胡志字第1900號函拒絕異議人
  驗證之請求，無任何違法或不當之處。爰依駐外領務人員辦理
  公證事務辦法第8 條規定附具答辯書轉送本院依法裁定等語置
  辯。並聲明：異議駁回。
四經查，依相對人所提異議人與高庭維之面談記錄觀之，異議人
  與高庭維就渠等如何因共同友人阿鶯而認識之過程，陳述已不
  一致；而衡諸常情，倘雙方確有結婚之真意，應對他方之背景
  、交友有相當之瞭解，惟高庭維對於異議人與前夫離婚之原因
  ，竟毫無所悉，二人是否確有交往之事實及有無結婚之真意，
  已非無疑。又異議人自陳與前夫孫志賢離婚之理由為孫志賢天
  天喝酒，賺的錢都去買酒，惟婚姻關係不僅維持長達6 年（92
  年至98年），並於異議人取得國籍後立即離婚，且依移民署事
  務第一大隊臺北縣專勤隊於100 年5 月19日訪察異議人住處（
  孫志賢仍設址該處）之結果，上開地址僅異議人居住，異議人
  並表示與前夫離婚後未再聯繫，不知去向云云，有該隊查察紀
  錄表在卷可佐，是異議人前段婚姻真實性，亦值存疑。再審諸
  高庭維前以CAO ANH VUONG 之名入臺擔任藍領外勞，後因逃逸
  遭移民署管制入境，管制效期至107 年5 月7 日，其99年9 月
  17日更改姓名，赴相對人處驗證單身證明時謊稱未曾赴臺，及
  介紹人許舜生係為相對人列註可疑職業仲介等情，異議人是否
  與高庭維間有在臺共營生活之結婚真意，確有疑問。是相對人
  認定異議人與高庭維無結婚真意，高庭維與異議人藉由假結婚
  之程序，以取得我國簽證與居留權，企圖規避就業服務法第48
  條第1 項第2 款關於外國人與本國人結婚且獲准居留者，即無
  須申請工作許可之規定，異議人請求辦理公證事務之目的顯然
  不法，亦與我國利益不符，因而拒絕就異議人與高庭維之結婚
  為公證，並檢附意見書詳述其認事經過及理由如上，經核並無
  違反經驗法則或有何明顯矛盾不可採之處，應堪採信。另相對
  人否准異議人結婚文件在臺驗證之申請，係基於異議人請求公
  證之行為在我國有無效之問題，與異議人結婚之境外效力為何
  無涉，是異議人主張其婚姻已具備公開儀式、二人以上證人之
  要件，並向政府註冊登記，請求發給越南結婚證書驗證云云，
  不足憑採。綜上所述，本件異議理由全未具體指摘相對人前揭
  論理過程有何瑕疵，亦未提出任何證據證實異議人之陳述為真
  ，合理說明何以就與高庭維之交往過程及背景等重要事實陳述
  不一，及高庭維謊稱未曾赴臺之原由。是相對人審查後認異議
  人之請求有駐外領務人員辦理公證事務辦法第7 條第1 項第4
  款及第6 款情事，否准異議人驗證之申請，洵無不當，異議人
  異議無理由，應予駁回。
五據上論結，本件聲明異議為無理由，爰依駐外領務人員辦理公
  證事務辦法第8 條第3 項，裁定如主文。
中    華    民    國   100    年    12    月    21    日
                    民事第六庭    法  官  邱蓮華
如對本裁定抗告須於裁定送達後10日內向本院提出抗告狀，並繳
納抗告費新臺幣1,000元。
中    華    民    國   100    年    12    月    21    日
                                  書記官  曾寶生